臺灣高等法院刑事裁定
110年度聲字第2569號
聲  請  人  臺灣高等檢察署檢察官
受  刑  人
即  被  告  何鎮宇



上列聲請人因受刑人數罪併罰有二裁判以上，聲請定其應執行之
刑（聲請案號：臺灣高等檢察署110年度執聲字第1122號），本
院裁定如下：
    主  文
何鎮宇犯如附表所示各罪所處之刑，有期徒刑部分，應執行有期
徒刑拾年伍月，併科罰金部分，應執行罰金新臺幣玖萬元，罰金
如易服勞役，以新臺幣壹仟元折算壹日。
    理  由
一、聲請意旨略以：受刑人何鎮宇（下稱受刑人）因槍砲彈藥刀
    械管制條例等數罪，先後經判決確定如附表，應依刑法第53
    條及第51條第5款、第7款、第50條第1項第1款、第3款、第2
    項規定，定其應執行之刑，爰依刑事訴訟法第477條第1項之
    規定聲請定應執行之刑等語。
二、相關規定：
（一）按「裁判確定前犯數罪者，併合處罰之。但有下列情形之
      一者，不在此限：得易科罰金之罪與不得易科罰金之罪
      。得易科罰金之罪與不得易服社會勞動之罪。得易服社
      會勞動之罪與不得易科罰金之罪。得易服社會勞動之罪
      與不得易服社會勞動之罪。」、「前項但書情形，受刑人
      請求檢察官聲請定應執行刑者，依第51條規定定之。」刑
      法第50條定有明文。又按數罪併罰，分別宣告多數有期徒
      刑者，於各刑中之最長期以上，各刑合併刑期以下，定其
      刑期，但不得逾30年；宣告多數罰金者，於各刑中之最多
      額以上，各刑合併之金額以下，定其應執行之金額，刑法
      51條第5款及第7款各定有明文。即併合處罰之數罪本屬各
      自獨立之罪，其罪責分別存在，僅係處罰上發生合併之關
      係。倘併罰數罪之宣告刑，其中得易刑處分者與不得易刑
      處分者併合處罰結果，而不得易刑，造成受刑人之不利益
      ，有違限制刑罰加重之恤刑目的。是檢察官就刑法第50條
      第1項但書所列案件，聲請定應執行刑者，必須經受刑人
      之請求，始為合法。
（二）數罪併罰定應執行之刑之外部性界限及內部性界限： 　
      法律上屬於自由裁量之事項，有其外部性界限及內部性界
      限，並非概無拘束。依據法律之具體規定，法院應在其範
      圍選擇為適當之裁判者，為外部性界限；而法院為裁判時
      ，應考量所適用之法規之目的及法律秩序之理念所在者，
      為內部性界限。法院為裁判時，二者均不得有所逾越。在
      數罪併罰，有2裁判以上，定其應執行之刑之案件，法院
      所為刑之酌定，雖屬自由裁量之事項，但應受前揭外部性
      界限及內部性界限之拘束。即刑法第51條第5款規定均採
      限制加重主義，就俱發各罪中，以最重之宣告刑為基礎，
      由法院參酌他罪之宣告刑，裁量加重定之，上揭不得逾法
      定之30年最高限制，即法理上所稱之外部性界限；並應受
      法秩序理念規範之比例原則、平等原則、責罰相當原則、
      重複評價禁止原則等自由裁量權之內部抽象價值要求界限
      之支配，使以輕重得宜，罰當其責，俾符合法律授與裁量
      權之目的，以區別數罪併罰與單純數罪之不同，兼顧刑罰
      衡平原則（最高法院108年度台抗字第81號、105年度台上
      字第428號判決意旨參照）。
（三）不利益變更禁止原則之適用：
      由被告上訴或為被告之利益而上訴者，第二審法院不得諭
      知較重於原審判決之刑。但因原審判決適用法條不當而撤
      銷之者，不在此限。前項所稱之刑，指宣告刑及數罪併罰
      所定應執行之刑。第一項規定，於第一審或第二審數罪併
      罰之判決，一部上訴經撤銷後，另以裁定定其應執行之刑
      時，準用之，刑事訴訟法第370條定有明文。刑事訴訟法
      第370條第2項、第3項，已針對第二審上訴案件之定應執
      行之刑，明定有不利益變更禁止原則之適用。而分屬不同
      案件之數罪併罰有應更定執行刑之情形，倘一裁判宣告數
      罪之刑，曾經定其執行刑，再與其他裁判宣告之刑定其執
      行刑時，為維護被告權益，在法理上應同受此原則之拘束
      。亦即，另定之執行刑，其裁量所定之刑期，不得較重於
      前定之執行刑加計後裁判宣告之刑之總和。是以，刑法第
      50條規定，裁判確定前犯數罪者，併合處罰之目的在使被
      告（或受刑人）得依同法第51條各款規定，享有併合處罰
      、限制加重刑罰之恤刑利益。而裁判確定前犯數罪符合併
      合處罰之案件，有二以上之裁判，應依刑法第51條第5款
      至第7款定應執行之刑者，最後事實審法院檢察署檢察官
      應依刑事訴訟法第477條第1項規定，聲請該法院裁定之，
      乃檢察官為被告之利益而為聲請，法院於定應執行之刑時
      自不得諭知較重於原裁判合併刑期之總和，否則即有違數
      罪併罰禁止不利於被告（或受刑人）之恤刑立法目的（最
      高法院104年度台抗字第554號裁定意旨參照）。
（四）又科罰金之裁判，應載明折算1日之額數，為刑法第42條
      第6項所明定。
三、經查：
（一）本件受刑人前因施用第二級毒品、販賣第二級毒品、轉讓
      禁藥，及違反槍砲彈藥刀械管制條例等數罪，經臺灣士林
      地方法院及本院判決如附表所示之刑，並均確定在案，經
      核符合數罪併罰有二裁判以上，定應執行之刑之要件，本
      院為犯罪事實最後判決之法院，有各該刑事判決、起訴書
      及本院被告前案紀錄表等在卷可稽。又受刑人所犯附表編
      號1、2所示之罪均為得易科罰金之罪，所犯附表編號8所
      示之罪為不得易科罰金，但得易服社會勞動之罪，其餘所
      犯附表編號3至7、9部分部分，均為不得易科罰金、不得
      易服社會勞動之罪，而屬刑法第50條第1項但書規定之情
      形，本不得併合處罰，惟受刑人前已請求檢察官聲請定其
      應執行刑，有臺灣士林地方檢察署調查受刑人是否聲請定
      應執行刑調查表在卷可按（見本院卷第9頁），且未經其
      撤回定執行刑之請求，與刑法第50條第2項規定要件相符
      。檢察官基此向本院聲請定其應執行之刑，經審核認聲請
      為適當，應予准許。
（二）本院就受刑人所犯如附表所示各罪所宣告有期徒刑及罰金
      刑部分，定其應執行刑，不得逾越刑法第51條第5款、第7
       款所定法律之外部性界限，即不得重於如附表所示各罪
      加計之總和。各刑中之最長期為有期徒刑3年10月，各刑
      合併之刑期為18年8月，宣告罰金部分，其中各刑最多額
      即新臺幣（下同）8萬元以上，各刑合併金額以下即10萬
      元以下；此為量刑自由裁量權之外部性界限。又受刑人所
      犯附表1至8所示之罪，經本院以109年度聲字第407號裁定
      定應執刑有期徒刑6年9月確定，有前開裁定書及本院被告
      前案紀錄表在卷可按，是適用不利益變更禁止原則下，應
      於有期徒刑10年7月範圍內定應執行刑（計算式：有期徒
      刑6年9月，並加附表編號9所示有期徒刑3年10月之罪，合
      計為有期徒刑10年7月）。
（三）據檢察官聲請就上開案件定其應執行之刑，本院認聲請為
      有理由，本院審酌受刑人所犯各罪罪質、態樣、犯罪時間
      之分布，前揭所述之比例原則、罪責相當原則等裁量權限
      內，及刑罰邊際效應對行為人影響之程度、受刑人復歸社
      會之可能性，在外部性及內部性界限範圍內，衡酌定應執
      行刑之恤刑目的，及不利益變更禁止原則，前定應執行刑
      裁定，已減輕受刑人之刑期，爰合併定其應執行之有期徒
      刑及罰金刑，均如主文所示，並就併科罰金部分諭知如易
      服勞役之折算標準，以符合罪刑相當之原則。受刑人所犯
      如附表編號1、2所示之罪，雖均為得易科罰金之罪，附表
      編號8所示之罪，為得易服社會勞務之罪，但上開罪因與
      如附表編號3至7、9所示之不得易科罰金、不得易服社會
      勞動之罪併合處罰之結果，本院於定有期徒刑之應執行刑
      時，不得諭知易科罰金、易服社會勞動，自亦無庸為易科
      罰金、易服社回勞動折算標準之記載；另就併科罰金部分
      ，諭知如易服勞役之折算標準。
據上論斷，應依刑事訴訟法第477條第1項，刑法第50條第1項但
書、第2項、第53條、第51條第5款、第7款、第42條第3項，裁定
如主文。　　　　
中　　華　　民　　國　　110 　年　　7 　　月　　27　　日
                  刑事第十四庭  審判長法　官  黃斯偉
                                      法　官  許泰誠
                                      法　官  程克琳
以上正本證明與原本無異。
如不服本裁定，應於收受送達後五日內向本院提出抗告狀。
                                      書記官  劉靜慧
中　　華　　民　　國　　110 　年　　7 　　月　　28　　日